臺灣高等法院臺中分院民事裁定
110年度抗字第203號
抗  告  人  羅碧華  
上列抗告人因與相對人國立臺灣大學生物資源暨農學院實驗林管
理處間確認法律關係基礎事實不存在事件，對於中華民國110年4
月8日臺灣南投地方法院109年度訴字第460號所為裁定提起抗告
，本院裁定如下：
      主  文
抗告駁回。
抗告訴訟費用由抗告人負擔。
      理  由
一、按訴訟標的之價額，由法院核定。核定訴訟標的之價額，以
    起訴時之交易價額為準，無交易價額者，以原告就訴訟標的
    所有之利益為準。法院因核定訴訟標的之價額，得依職權調
    查證據，為民事訴訟法第77條之1第1項、第2項及第3項所明
    定。是訴訟標的價額之核定，係法院應依職權調查之事項，
    法院應依據該訴訟標的實際之價額核算，不受當事人主張之
    價額多寡之拘束。次按訴訟標的之價額不能核定者，以第46
    6條所定不得上訴第三審之最高利益額數加10分之1定之，民
    事訴訟法第77條之12定有明文。又對於財產權訴訟之第二審
    判決，如因上訴所得受之利益，不逾新臺幣（下同）100萬
    元者，不得上訴。前項所定數額，司法院得因情勢需要，以
    命令減至50萬元，或增至150萬元，民事訴訟法第466條第1
    、3項亦有明文。而上開上訴第三審利益數額，業經司法院
    以民國91年1月29日(91)院台廳民一字第03075號函提高為15
    0萬元。是以訴訟標的之價額不能核定者，應核定為165萬元
    。
二、查抗告人對相對人提起確認法律關係基礎事實不存在事件，
    抗告人起訴聲明請求：㈠確認相對人於97年10月2日以實管字
    第0970000000號函函復內政部（副本送相對人管理組）主旨
    稱：為本處發給墾農之「保管竹林台帳」及「竹林保管許可
    證」」（下稱系爭文件）尚不足作為產權之證明文件之法律
    關係基礎事實不存在。㈡確認系爭函文所稱之系爭文件，可
    作為臺大實驗林轄內00林班00地號保管竹林地即南投縣○○鄉
    ○○段00○00地號、牛轀轆段000、000、000、000、000、000
    、000、000地號等10筆土地（下稱系爭土地）之產權證明文
    件。經原法院於110年3月11日以109年度訴字第460號判決駁
    回抗告人之訴，抗告人提起上訴，聲明對原判決全部表示不
    服，原裁定以本件訴訟屬財產權而提起民事訴訟，因訴訟標
    的價額不能核定，依民事訴訟法第77條之12規定，核定上訴
    利益為165萬元，並據以裁定應徵第二審裁判費2萬6002元，
    經核於法並無違誤。抗告意旨雖謂：本件為依民事訴訟法第
    247條第3項提起他訴訟者，為另案（原法院107年度訴字第4
    70號、本院109年度重上字第39號及最高法院審理中）同一
    訴訟程序而提起他訴訟者，系爭土地有關產權文件，抗告人
    之意為另案之目的，無涉本案，第二審裁判費應非屬財產權
    而提起民事訴訟者，敬請重新審酌核定云云。惟按非因財產
    權訴訟係指對於身分上或親屬關係之權利有所主張而言，本
    件之訴訟標的均非對於身分上或親屬關係之權利有所主張，
    應認屬財產權涉訟。且依抗告人輔佐人於原法院審理時陳稱
    ：（受命法官問：聲明二的目的是否要確認對系爭10筆土地
    有所有權？）目的有二個，一個要證明我對系爭土地有所有
    權，另一個證明系爭函覆內政部的內容是無效的等語（原審
    卷第116頁），故抗告人提起本件訴訟之目的係為證明對系
    爭土地有所有權，自屬因財產權而起訴。抗告人指摘原裁定
    關於核定訴訟標的價額為不當，聲明廢棄，非有理由。至原
    法院關於依上開核定之價額，命抗告人補繳裁判費之裁定，
    核屬法院於訴訟程序進行中所為裁定，依民事訴訟法第483
    條規定，不得抗告，抗告人併就原裁定關於命限期補繳裁判
    費部分，提起抗告，自非合法。
三、據上論結，本件抗告一部為無理由，一部為不合法，裁定如
    主文。
中　　華　　民　　國　　110 　年　　6 　　月　　 1　　日
　　　　　　　　民事第一庭    審判長法　官  張瑞蘭
　　　　　　　　　　　　　　　　    法　官  洪堯讚
　　　　　　　　　　　　　　　　    法　官  蔡秉宸
正本係照原本作成。
就訴訟標的價額之核定部分得抗告，其餘部份不得抗告。
再為抗告應以適用法規顯有錯誤為理由。
如提起再抗告者應於裁定送達後10日內向本院提出再抗告狀（須
按照他造人數附具繕本）並繳納抗告裁判費新臺幣1000元，同時
委任律師或具有律師資格之關係人為代理人。
　　　　　　　　　　　　　　　　    書記官  趙郁涵
　　　　　　　　　　　　　　　　　　
中　　華　　民　　國　　110 　年　　6 　　月　　1 　　日